【裁判字號】    97,審訴,1767
【裁判日期】    970926
【裁判案由】    毒品危害防制條例
【裁判全文】
臺灣桃園地方法院刑事判決            97年度審訴字第1767號
公  訴  人  臺灣桃園地方法院檢察署檢察官
被      告  甲○○
上列被告因違反毒品危害防制條例案件，經檢察官提起公訴（97
年度毒偵字第1296號、97年度毒偵字第1297號），被告於本院準
備程序進行中，就被訴事實為有罪之陳述，經本院告知簡式審判
程序意旨，並聽取公訴人及被告之意見後，本院合議庭裁定依簡
式審判程序審理，判決如下：
    主  文
甲○○施用第一級毒品，處有期徒刑拾月。
    事  實
一、緣甲○○前於民國87年間因施用第二級毒品案件，經本院以
    87年度毒聲字第1617號裁定送觀察、勒戒後，認無繼續施用
    毒品傾向，於87年9 月15日釋放出所，並經臺灣桃園地方法
    院檢察署檢察官於87年11月27日以87年度偵字第6174號為不
    起訴處分確定在案。於上開觀察、勒戒執行完畢釋放後5 年
    內之90年間，復因施用第一、二級毒品案件，經本院以90年
    度毒聲字第1684號裁定送觀察、勒戒後，認有繼續施用毒品
    傾向，再經本院以90年度毒聲字第2068號裁定送強制戒治，
    嗣經停止戒治出所後再經撤銷停止戒治，至92年4 月16日強
    制戒治期滿而執行完畢，並經本院以90年度訴字第1095號刑
    事判決判處有期徒刑10月、4 月，應執行有期徒刑1 年確定
    在案；另於90年間因竊盜案件，經本院以91年度易字第601
    號刑事判決判處有期徒刑7 月確定在案，與上開有期徒刑10
    月、4 月並經本院以91年度聲字第2623號裁定應執行有期徒
    刑1 年6 月確定在案。又於91年間因施用第一、二級毒品、
    竊盜案件，經本院分別以91年度訴字第1063號、91年度易字
    第1466號刑事判決，各判處有期徒刑1 年、4 月、3 年確定
    在案，其中有期徒刑1 年、4 月並經本院以96年度聲減字第
    3356號裁定各減刑為有期徒刑6 月、2 月，而與有期徒刑3
    年並經定應執行刑為有期徒刑3 年7 月確定在案。上開應執
    行刑有期徒刑1 年6 月、3 年7 月嗣經接續執行，而於96年
    11月7 日假釋出監併付保護管束（保護管束期滿日為97年2
    月9 日，於本案均不構成累犯）。詎其猶未知警惕，復基於
    施用第一級毒品之犯意，於上開假釋期間內之97年1 月24日
    上午10時許，在其位於桃園縣桃園市○○街50號住處內，施
    用第一級毒品海洛因1 次。嗣於97年1 月25日，經臺灣桃園
    地方法院檢察署觀護人以其為受保護管束人，而通知其至臺
    灣桃園地方法院檢察署採尿後送驗，始悉上情。
二、案經臺灣桃園地方法院檢察署觀護人簽請臺灣桃園地方法院
    檢察署檢察官偵查起訴。
    理  由
一、前開犯罪事實，業據被告甲○○迭於檢察官偵查及本院審理
    中均坦承不諱，復有臺灣桃園地方法院檢察署施用毒品犯受
    保護管束人採尿報到編號表、台灣檢驗科技股份有限公司於
    97年2 月4 日出具之濫用藥物檢驗報告各1 紙附卷足憑，堪
    認被告前揭不利於己之自白確與事實相符，洵堪採為論罪科
    刑之依據。又按92年7 月9 日新修正之毒品危害防制條例刪
    除二犯及三犯之規定，一改修法前繁雜之處遇程序，僅將施
    用毒品者簡化區分為「初犯」、「再犯」，並認施用毒品者
    係屬病患性犯人，以觀察、勒戒戒除其身癮，並以強制戒治
    去除其心癮。經觀察、勒戒或強制戒治執行完畢釋放後，若
    係五年後再犯該條例第10條施用毒品罪者，與同條例第20條
    第1 項、第2 項關於「初犯」之處理方式相同，檢察官應先
    聲請法院裁定令被告入勒戒處所觀察、勒戒，並視有無繼續
    施用毒品傾向，決定應予釋放、為不起訴之處分，或應聲請
    法院裁定令入戒治處所強制戒治；若係五年內「再犯」同條
    例第10條施用毒品罪者，依同條例第23條第2 項規定，檢察
    官則應依法追訴。觀諸該條例第20條第3 項之修正理由：「
    觀察、勒戒或強制戒治五年後再犯者，顯見前所實施之觀察
    、勒戒或強制戒治已足以遮斷其施用毒品之癮，為期自新及
    協助其戒除毒癮，對此五年後再犯者，爰明定仍適用初犯之
    規定，先經觀察、勒戒、強制戒治之程序。」及同條例第23
    條第2 項之修正理由：「為配合簡化施用毒品犯之刑事處遇
    程序，並鑑於經觀察、勒戒或強制戒治執行完畢釋放後五年
    內再犯者，其再犯率甚高，原據以實施之觀察、勒戒及強制
    戒治既已無法收其實效，自應施以刑事處遇。」顯然如施用
    毒品者係前經觀察、勒戒或強制戒治等治療程序執行完畢五
    年後，始再施用毒品之「初犯」，因前所執行之觀察、勒戒
    或強制戒治已足收戒除毒癮之效，自應重新執行觀察、勒戒
    或強制戒治等治療程序，並於治療程序執行完畢後，由檢察
    官為不起訴處分，毋庸對之追訴處罰；反之，在「再犯」之
    情形，因其先前所為治療程序顯未能收戒斷毒癮之效，且考
    量施用毒品者之再犯率偏高，乃簡化其刑事處遇程序，而逕
    予追訴處罰，不再施以治療程序。參酌上開立法理由，修正
    毒品危害防制條例就施用毒品者，祇於「初犯」及「五年後
    再犯」二種情形，有其追訴條件之限制，即須於初犯經觀察
    、勒戒或強制戒治釋放後，五年內均無施用毒品之行為，始
    能認其前所實施之觀察、勒戒或強制戒治已足遮斷毒癮，而
    得於五年後再犯時，再予適用初犯之規定，重行觀察、勒戒
    等程序。倘五年內已經再犯，被依法追訴處罰，縱其第三次
    （或第三次以上）施用毒品之時間在初犯釋放五年以後，即
    與「五年後再犯」之情形有別，且因已於「五年內再犯」，
    顯見其再犯率甚高，原實施觀察、勒戒或強制戒治，已無法
    收其實效，而無五年戒斷期之存在，自無再經觀察、勒戒及
    強制戒治之必要，應由檢察官逕行起訴，始符新法修正之本
    旨（最高法院95年度台非字第59號、第65號判決意旨參照）
    。經查，被告曾有如事實欄一所載之施用毒品犯行，已如前
    述，其於觀察、勒戒執行完畢後5 年內已再犯施用毒品案件
    ，是本件施用毒品犯行自非屬「初犯」或「五年後再犯」之
    情形，依上開說明，自應逕予論罪科刑。綜上，本件事證明
    確，被告犯行堪以認定，應依法論科。
二、核被告所為，係犯毒品危害防制條例第10條第1 項之施用第
    一級毒品罪。被告施用第一級毒品前非法持有第一級毒品之
    低度行為，為施用第一級毒品之高度行為所吸收，不另論罪
    。爰審酌被告有事實欄一所載之施用毒品前科，經觀察、勒
    戒、強制戒治後，猶未能戒斷毒癮，仍繼續施用第一級毒品
    海洛因，戕害自身健康，漠視法令禁制，惟念其犯後坦承犯
    行，態度尚佳，與其犯罪動機、手段、施用毒品次數等一切
    情狀，量處如主文所示之刑。
三、另查，被告另涉嫌於97年1 月29日某時，於其友人之住處，
    施用第一級毒品海洛因，嗣於97年1 月30日，亦經臺灣桃園
    地方法院檢察署觀護人以其為受保護管束人，而通知其至臺
    灣桃園地方法院檢察署採尿後送驗部分，業經被告於檢察官
    偵查時坦承不諱，且有保護管束人採尿報到編號表、台灣檢
    驗科技股份有限公司所出具之濫用藥物檢驗報告各1 紙附97
    年度毒偵字第1297號案卷可資為憑，然該部分未經檢察官起
    訴，且與本院上開論罪科刑部分，亦無實質上一罪之關係，
    故本院並無從審酌，應另由檢察官為適法之處理，附此敘明
    。
據上論斷，應依刑事訴訟法第273 條之1 第1 項、第299 條第1
項前段，毒品危害防制條例第10條第1 項，判決如主文。
本案經檢察官丁俊成到庭執行職務。
中    華    民    國    97    年    9     月    26    日
                      刑事庭  法  官  林靜梅
以上正本證明與原本無異。
如不服本判決，應於判決送達後10日內向本院提出上訴狀（應附
繕本），其未敘述上訴理由者，應於上訴期間屆滿後20日內補提
理由書狀於本院，上訴於臺灣高等法院。
                              書記官  林韡婷
中    華    民    國    97    年    9     月    26    日
本案論罪科刑法條：
毒品危害防制條例第10條第1 項
施用第一級毒品者，處 6 月以上 5 年以下有期徒刑。


司法院資訊處製作；財團法人民間司法改革基金會備份。
